【裁判字號】    96,易,2932
【裁判日期】    970125
【裁判案由】    竊盜
【裁判全文】
臺灣臺北地方法院刑事判決              96年度易字第2932號
公  訴  人  臺灣臺北地方法院檢察署檢察官
被      告  甲○○
上列被告因竊盜案件，經檢察官聲請以簡易判決處刑（96年度偵
字第16015號），本院認有不合於簡易判決處刑情形（96年度簡
字第3502號），改依通常程序審理後，判決如下：
    主  文
甲○○無罪。
    理  由
一、公訴意旨略以：被告甲○○於民國96年6月4日凌晨4時30分
    ，騎乘車號AUX-386號重型機車，途經臺北市萬華區○○○
    道170號1樓前時，見「山采檳榔店」店員丙○○正在打盹，
    認有機可乘，竟意圖為自己不法之所有，徒手竊取店內抽屜
    裡之現金新臺幣4600元，得手後隨即欲騎車逃逸，丙○○驚
    醒，旋即大聲呼救，適有在旁經營小吃店之丁○○聽聞後跑
    出該店外，並記下該機車之車牌號碼，報警循線查獲；因認
    被告所為，涉有刑法第320條第1項之竊盜罪嫌。
二、訊據被告堅詞否認有公訴人上開所指之竊盜犯行，辯稱：伊
    當時在家裡睡覺，早上要騎機車去上班時，就發現機車失竊
    ，並立即去向警報失竊，伊並未為前揭竊盜行為等語。
三、公訴人認被告涉有上開竊盜犯行，係以：(一)被告於警詢及偵
    查中之供述；(二)證人丙○○於警詢中之證述；(三)證人丁○○
    於警詢及偵查中之證述；(四)警製指認犯罪嫌疑人紀錄表；(五)
    車輛尋獲電腦輸入單等為主要論據。
四、按犯罪事實應依證據認定之，無證據不得認定犯罪事實；又
    不能證明被告犯罪者，即應諭知無罪之判決，刑事訴訟法第
    154條第2項、第301條第1項分別定有明文。次按認定不利於
    被告之事實，須依積極證據，苟積極證據不足為不利於被告
    事實之認定時，即應為有利於被告之認定，更不必有何有利
    之證據。又認定犯罪事實所憑之證據，雖不以直接證據為限
    ，間接證據亦包括在內，然而無論直接或間接證據，其為訴
    訟上之證明，須達於通常一般人均不致有所懷疑，而得確信
    其為真實之程度，始得據為有罪之認定（最高法院30年上字
    第816號、76年臺上字第4986號判例意旨參照）。經查：
    (一)丙○○於前揭擔任「山采檳榔店」店員期間，確有遭人前
      來竊取店內抽屜裡之現金，得手後隨即騎機車逃逸，丙○○發覺後大聲呼叫，適有在旁經營小吃店之丁○○聽聞後
      跑出該店外，並記下該機車之車牌號碼等情，分據證人丙○○於警詢及本院審理時、證人丁○○於警詢及偵、審中
      證述明確在卷。
    (二)證人丁○○於警詢、偵查及本院審理時，雖均明確證稱：
      伊當時有記下車牌號碼，並告訴警察等語。而證人丁○○
      所記下之車牌號碼則為AUX-386號，經警查詢登記之車主
      則為被告，有車籍查詢基本資料（見偵查卷第9頁）附卷
      可稽。雖被告於警詢及偵查中均坦承：該機車為其所有，
      並用以騎乘上下班等語，然就此則辯稱：伊當天早上要上
      班時發現遭竊，就立即報案等語。而經本院就此函詢結果
      ，被告確於96年6月4日上午9時30分許至其當時現住所之
      萬華分局桂林派出所申報機車遭竊，有臺北市政府警察局
      萬華分局96年12月17日北市警萬分刑字第09634262500號
      函及所檢附之受理各類案件登記單、機車失竊現場勘查平
      面圖及查訪表等（附於本院卷）在卷足憑。至本件聲請簡
      易判決處刑書認被告是在96年6月29日才前去報案乙節，
      則係以警製車輛尋獲電腦輸入單（見偵查卷第37頁）為據
      。然依該輸入單所載，是在警方於96年6月29日尋獲該失
      竊機車後，才為此登記記載，且其上並已記載前受理報案
      單位為桂林派出所，是本件實際報案之時間，自應以前揭
      桂林派出所之登記單為準，聲請簡易判決處刑書此部分之
      認定容有誤會。又被告之機車其後於96年6月29日，在臺
      北市萬華區○○○道120巷8號尋獲，有前揭警製車輛尋獲
      電腦輸入單可按，可知此尋獲被告機車之地點，僅在本件
      行竊地點附近。則若本件確係被告騎乘所有之機車前往行
      竊，怎會將機車遺留在現場附近以供警方有線索可循，而
      甘冒被查獲之風險？此顯然與犯罪行為人之基本犯罪心態
      有違，較合理之解釋，當係該機車確是遭他人竊取以作為
      犯罪之工具，犯後當然可以無懼地任意遺留在現場附近。
      是故雖證人丁○○有記下本件行竊之人所騎乘之機車車牌
      號碼，然以被告於當天有立即向警申報遭竊，及其後本件
      機車尋獲地點又在現場附近等情，則被告是否為騎乘所有
      機車下手行竊之人，仍有合理可疑之處，尚難以此即遽認
      被告為本件行為之人。
    (三)證人丙○○於警詢及本院審理時，雖均明確指認被告即為
      至檳榔店竊取抽屜內現金之人，並有警製指認犯罪嫌疑人
      紀錄表（見偵查卷第16頁）附卷可稽。然依證人丙○○於
      本件行竊後當天至警初次詢問時之證述：…一名騎重機男
      子（特徵高、瘦）趁伊不注意時打開檳榔攤的抽屜就把店
      的現金偷走騎重機加速離去…特徵伊沒有看清楚…竊嫌年
      約40歲，男性，身高瘦高，臉型瘦長…（警方調閱重機車
      AUX-386車主甲○○供你指認是否為竊取檳榔店之嫌疑人
      ？）是甲○○竊取的無誤等語（見偵查卷第11頁）。而在
      警方依證人丁○○提供之機車車牌號碼，於96年6月27日
      通知被告到案後，證人丙○○於當日警詢中則證稱：…面
      貌膚色比較黑，臉型是瘦長，身高約170公分，沒有戴眼
      鏡等語（見偵查卷第14頁）。是細譯證人丙○○初次於警
      詢中之證述，係指稱該名男子趁其不注意時行竊，其發現
      後該名男子已經準備騎機車加速逃逸。則此當為一瞬間之
      突發事件，時間甚為短促，且其發現時，該名男子已經準
      備騎乘機車離去，自與該名男子有相當之距離。參以當時
      為凌晨4時許，而依證人丁○○於警詢中所述，當時天色
      還很暗、有下雨等語（見偵查卷第23頁）。則以證人丙○○發現之經過、與該名男子目擊之距離及現場之天色、氣
      候情況等情觀之，其根本無法清楚辨識該名男子身形甚至
      面貌，是故其在初次員警就此部分詢問時，才會陳稱未看
      清楚該名男子特徵等語。是其既未能清楚辨識該名男子身
      形、面貌及特徵，竟卻能在其後陳稱該行竊男子瘦、高，
      年約40歲、臉型瘦長云云，而在警方第二次通知其到案詢
      問時，竟卻又能再補稱：該名男子面貌膚色比較黑，身高
      約170公分云云，甚至二次均直指被告即為下手行竊之人
      ，則其於警詢中對於被告之指認，非毫無瑕疵可指。復參
      酌其上開在警初次詢問時，員警即有調閱該輛機車車主即
      被告之檔案照片讓其指認，此次指認，員警既僅有列出被
      告之照片讓證人丙○○指認，而證人丙○○又是因為證人
      丁○○為之記下該機車之車號，是故在警方提示該機車車
      主照片時，證人丙○○才會直指被告為本件行為之人，甚
      至在第二次員警詢問時，亦為相同之指認。從而，以證人
      丙○○本身目擊過程及現場情況，既未能明確辨識行竊者
      之面貌、身形，其顯然係因員警在初次詢問時，提供該輛
      機車車主之檔案照片讓其辨識，其又係因呼救後、證人丁○○為之記下該機車車號，所以才會直指是被告所為。則
      以證人丙○○親身經歷之過程，及其後員警令其指認之過
      程觀之，其對於被告為本件行竊之人之指認，既無法排除
      有誤認可能之瑕疵，自難以此有瑕疵之指認，遽為被告有
      罪之佐證。
    (四)警方依證人丁○○提供之機車車牌號碼，在通知被告到案
      後，證人丁○○雖於其後之96年6月29日之警詢中，亦直
      指被告為本件行竊之人，並有警製指認犯罪嫌疑人紀錄表
      （見偵查卷第21頁）附卷可稽。甚至在其後檢察官偵查中
      就此訊問時，亦直陳就是被告等語。然依證人丁○○於警
      初次就此詢問時，則係陳稱：伊沒有完全目擊整個過程，
      伊是聽見有女孩子在叫錢被偷，伊跑出去看是一名男子迅
      速坐上機車往艋舺168巷內加速逃逸…當時天色還很暗…
      （警方調閱重機車車主甲○○照片供你指認是否為竊嫌？
      ）照片伊認不出來，當時伊忙著要開店，約10至15公尺，
      當天有下雨等語（見偵查卷第23頁）。及於本院審理時就
      此所述：伊第一次看當他時，約六米巷道的距離，後來他
      機車騎到巷道裡面，伊有跑去看，也差不多是六米的距離
      …當時只有匆匆看一眼，臉型瘦瘦的…（所以你有看到嫌
      犯的臉，是只有他轉頭要騎機車時，那一剎那看到的？）
      是，（你看到他轉頭到騎機車的時間多久？）很快，就一
      下子等語（見本院96年12月27日審判筆錄）。則以證人丁○○所述看見行為人之經過，其發現時該名男子已經騎機
      車準備加速逃逸，此為一瞬間之事，時間甚為短促，且與
      該名男子約有六米巷道之距離，當時又為凌晨4時許，天
      色還很暗、有下雨。顯見其未能明確辨識該名男子之面貌
      、身形，是故在警初次詢問時，才會無法明確指認被告。
      既然如此，何以證人丁○○竟在員警表示已經查到嫌疑人
      ，要其前往指認時，其竟又能直指被告即為本件行為人？
      參酌卷附警製犯罪嫌疑人紀錄表，該次被指認人照片連同
      被告在內雖共有6張，然除被告外，其餘均為刑案檔案照
      片，其上不僅有嫌疑人之姓名，並有身高比例尺，惟僅獨
      獨被告均無此標示。參以證人即承辦員警李佳熹就此於本
      院審理時所述：（為何指認照片，被告的照片與其他照片
      不一，被告的部分並未有身高比例尺？）當時身高是被告
      到派出所時拍下來的，（被告當時有前案，為何沒有用他
      前案的照片供證人指認？）伊不會用刑事檔案照片，（你
      請丙○○、丁○○到派出所指認時，是否有跟他們說已經
      查到嫌犯？）當時伊等是說有找到一位嫌犯，請他們來看
      是不是等語（見本院96年12月27日審判筆錄）。顯見證人
      丁○○是因警方告知已經找到嫌疑人，而以員警提供之比
      對指認照片，明顯一望即知被告與其餘供比對之人的指認
      照片不同，而可推知被告即係員警查獲到的行為人，所以
      才會為此指認。是以證人丁○○目擊行為人之過程以觀，
      不僅未能明確辨識行為人之面貌，而其在警詢中之指認過
      程，又無法排除有使其產生誤認之可能，此部分之指認非
      毫無瑕疵可指，自難以此有瑕疵之指認，即為被告有罪之
      佐證。
    (五)公訴檢察官雖以：證人丙○○於本院審理時表示當時與竊
      嫌面對面為由，而認其指認自無誤認之可能。然查，依證
      人丙○○前揭於警初次詢問時所述，即表明該名男子是趁
      其不注意時下手行竊等語；甚至在第二次員警就此詢問時
      ，亦直承當時所述均屬實在等語（見偵查卷第13頁）。則
      其事後於本院審理時改稱：被告是直接到檳榔攤來，把伊
      推開，拿走裡面的錢，伊跟他距離很近，不到一公尺云云
      （見本院96年12月27日審判筆錄），是否確為真實，洵非
      無疑。佐以證人丁○○前揭於警詢中所述，是聽見有女子
      在叫東西「被偷了」等語；及其於本院審理時所述：（你
      有無看到丙○○當時在做什麼？）沒有，因為他是背對著
      伊，彼此可以看得到，但看不到他的臉，（所以在本案被
      偷之前，與丙○○是背對著？）是等語。自以證人丙○○
      初次於警詢中所述：該名男子是趁其不注意時下手行竊，
      隨即逃逸等語，較合於實情。否則若如其於本院審理時所
      改稱：該名男子是朝其而來，動手將其推開，所以其有清
      楚看見該名男子云云，則其在被推開時，必當大聲呼叫，
      則以證人丁○○聞聲立即前來，該名男子當不致於已經坐
      上機車準備離去。是公訴人以證人丙○○係面對面看到本
      件行為人，而認其無誤指之可能乙節，難以憑採。又公訴
      人雖以被告就當天的行為經過，於警詢及偵查中先後供述
      不一致，且被告所舉之證人即當時同居女友乙○○亦無法
      證明被告並未涉案等為由，據以佐證被告即為本件行為人
      。查，被告就當天之行為經過，於警詢及偵查中之先後供
      述固有不一，且證人乙○○就此於本院審理時，雖證稱：
      伊當天返家是凌晨4時許等語，而未能證明在此之前即本
      件行為時被告是否確在其同居處所。惟按積極證據不足證
      明犯罪事實時，被告之抗辯或反證縱屬虛偽，仍不能以此
      資為積極證據應予採信之理由；又犯罪事實依法應依證據
      認定，不得僅以被告之反證不成立，持為認定犯罪之論據
      （最高法院30年上字第482號、21年上字第474號等判例意
      旨參照）。本件公訴人所舉前揭事證，既不足以證明被告
      有其所指之竊盜行為，縱令被告此部分所辯不一，抑或未
      為舉證以明之，按前所述，自難以此為由遽為被告有罪之
      佐證。
    (六)公訴人雖聲請傳喚證人即初次為證人丙○○製作筆錄之員
      警藍志成，欲證明證人丙○○前揭初次詢問之陳述是否正
      確。而本院就此欲調閱該次警詢錄音資料，然該次詢問過
      程並未錄音，有本院公務電話紀錄可按。本院審酌該次筆
      錄製作時間迄今已逾半年，承辦之員警就當時證人丙○○
      回答之過程，事後未必能完整、明確之記憶。且本院衡酌
      前揭事證，已足以認定證人丙○○初次警詢所述，何者較
      為可採、何者有誤認之可能，已如前述。是認公訴人此部
      分調查證據之聲請，核無必要，附此敘明。
五、綜上所述，本件關於被告為上開竊盜犯罪行為人之犯罪證明
    ，公訴人所舉之事證尚未達於通常一般之人均不致有所懷疑
    ，而得確信其為真實之程度，此外，復查無其他積極證據足
    資證明被告有公訴人所指之竊盜犯行，按上所述，本件自應
    為無罪諭知。
據上論斷，應依刑事訴訟法第452條、第284條之1、第301條第1
項，判決如主文。
本案經檢察官楊冀華到庭執行職務。
中    華    民    國    97    年    1     月    25    日
                  刑事第七庭    法  官  許泰誠
以上正本證明與原本無異。
如不服本判決，應於判決送達後10日內，向本院提出上訴狀。
                                書記官  劉麗英
中    華    民    國    97    年    1     月    25    日


司法院資訊處製作；財團法人民間司法改革基金會備份。
